【裁判字號】    91,自,535
【裁判日期】    920430
【裁判案由】    詐欺
【裁判全文】
臺灣高雄地方法院刑事判決                          九十一年度自字第五三五號
    自  訴  人  乙○○
    被      告  甲○○
右列被告因詐欺案件，經自訴人提起自訴，本院判決如左：
    主  文
甲○○無罪。
    理  由
一、自訴意旨略以：被告甲○○與自訴人乙○○為朋友關係，被告因急需現金周轉，
    竟基於意圖為自己不法所有之概括犯意，先於民國九十年十一月十八日，標取其
    參加自訴人友人所召集之互助會，由自訴人擔任擔保人，共計取得會款新台幣（
    下同）二十八萬元；又於九十年十二月五日，在自訴人位於高雄縣鳳山市○○○
    路一０一號一樓之住處，向自訴人借款十萬元，自訴人並於當日交付現金十萬元
    予被告，約定三個月內歸還；復於九十一年二月二十八日、九十一年九月七日，
    標取其參加自訴人友人所召集之互助會，由自訴人擔任擔保人，分別取得會款十
    九萬五千元、七萬五千元；又於九十一年七月二十日，在上開自訴人住處，以房
    屋所有權狀向自訴人借款十五萬元，未約定歸還期限，不料，被告自九十一年十
    月五日起即避走他方，拒不清償前開借款及會款，因認被告涉有刑法第三百三十
    九條第一項之詐欺取財罪嫌。
二、按犯罪事實應依證據認定，無證據不得推定其犯罪事實，刑事訴訟法第一百五十
    四條定有明文。再按刑法第三百三十九條第一項詐欺取財罪，係以意圖自己或第
    三人不法之所有，以詐術使人將本人或第三人之物交付為要件，是行為人於主觀
    上需有為自己或第三人不法所有之意圖，於客觀上需有施用詐術使人陷於錯誤之
    行為，始得以該條之罪相繩。本件自訴人認被告涉有詐欺罪嫌，係以被告未如期
    歸還前開借款及會款為其主要依據。訊據被告固坦承有九十年十一月十八日，標
    取其參加由自訴人友人召集之互助會，取得會款二十八萬元，及於九十年十二月
    五日，向自訴人借款十萬元，及於九十一年二月二十八日、九十一年九月七日，
    標取其參加由自訴人友人所召集之互助會，分別取得會款十九萬五千元、七萬五
    千元，及於九十一年七月二十日，以房屋所有權狀向自訴人借款十五萬元之事實
    ，惟矢口否認有何自訴人所指之犯行，辯稱：伊在標會後均有如期繳交死會會款
    ，一直繳到九十一年十月間，才因為經濟情況惡化無法繼續繳納，另外向自訴人
    商借之款項，有些是用於清償賭債，有些是用於繳交小孩子的學費，這些情形自
    訴人也都知道，自訴人也有向伊收取每月四分的利息，後來是因為經濟壓力太大
    才還不出來，伊並不是故意要詐欺自訴人的等語。
三、經查：
  (一)被告確有於九十年十一月十八日，標取其參加由自訴人友人召集之互助會，取得
    會款二十八萬元，及於九十年十二月五日，向自訴人借款十萬元，及於九十一年
    二月二十八日、九十一年九月七日，標取其參加由自訴人友人所召集之互助會，
    分別取得會款十九萬五千元、七萬五千元，及於九十一年七月二十日，以房屋所
    有權狀向自訴人借款十五萬元之情，已經被告供承在卷，核與自訴人指述情節相
    符，並有本票影本七紙附卷可稽，是自訴人指稱被告有於前揭時、地向其借款及
    標會之情，應堪採信。
  (二)又被告雖有未如期清償前開借款及會款之情，然被告標取其參加由自訴人友人召
    集之互助會之時間，分別為九十年十一月十八日、九十一年二月二十八日、九十
    一年九月七日，其後被告仍有持續繳交死會會款至九十一年十月之情，亦為自訴
    人所自承（見本院九十二年四月二十二日審判筆錄），足見被告於標會後，仍有
    持續繳交死會會款達十期、七期之紀錄，衡情，以被告於標會仍有如此長期繳交
    死會會款之情形觀察，堪認被告於標會之初，並無何詐欺之意圖甚明；況標取會
    款乃參加互助會之各會員所享有之權利，被告既參加由自訴人友人召集之互助會
    ，其本即有於任何時間標取會款之權利，被告行使此等權利標取會款，自亦難認
    為係詐術之行使；至被告另向自訴人商借之十萬元及十五萬元，借款之時間各為
    九十年十二月五日、九十一年七月二十日，自訴人並有向被告收取每月四分之利
    息，且自訴人對被告借款之目的，或為繳交小孩學費，或為清償賭債亦有所知悉
    等情，復為自訴人所自認（見本院九十二年四月二十二日審判筆錄），是由以上
    各情以觀，足認自訴人對被告於借款時之經濟情況為何甚為瞭解，被告亦無任何
    對自訴人故意隱瞞其經濟情況不佳之行為甚明，故被告顯無任何施用詐術之行為
    無疑；且被告在向自訴人借款後，均有按月繳交利息，最長者更達連續繳交九月
    之利息，而被告在無法如期清償借款時，亦有商得自訴人之同意延期清償，其後
    被告仍有繼續如期繳納利息之行為，由此觀察，足徵被告確有還款之意，是於借
    款之初，被告確無為自己不法所有之意圖，應堪認定。被告所辯，洵屬可採。被
    告所為，尚與刑法詐欺罪之構成要件有間。此外，本院復查無其他積極證據足認
    被告確有自訴人所指之犯行，不能證明被告犯罪，依法應為無罪之諭知。
據上論斷，應依刑事訴訟法第三百四十三條、第三百零一條第一項，判決如主文。
中      華      民      國    九十二    年      四      月     三十     日
                                  臺灣高雄地方法院刑事庭
                                      法  官    曾  淑  娟
右正本證明與原本無異。
如不服本判決，應於判決送達後十日內，向本院提出上訴狀。
                                      書記官    呂  怜  勳
中      華      民      國    九十二    年      四      月     三十     日


司法院資訊處製作；財團法人民間司法改革基金會備份。
